【裁判字號】    88,易,3656
【裁判日期】    890503
【裁判案由】    違反電信法
【裁判全文】
臺灣臺中地方法院刑事判決                        八十八年度易字第三六五六號
    公  訴  人  臺灣臺中地方法院檢察署檢察官
    被      告  甲○○
右列被告因違反電信法案件，經檢察官提起公訴（八十八年度偵字第一五六六五號、
第二二四三七號），本院判決如左：
    主      文
甲○○違反無線電頻率、電功率、發射方式及電臺識別呼號等有關電波監理業務，由
交通部統籌管理，非經核准不得使用之規定，擅自使用無線電頻率致干擾通信，處拘
役拾日，如易科罰金以佰元折算壹日。
扣案之發射機壹臺沒收。
    事      實
一、緣丙○○（通緝中）於民國八十八年六月初起，在向不知情之林富志所租用位於
    台中縣大肚鄉○○路○段六九巷八號處，違法私設廣播電臺，並以丙○○之母蔡
    李藤（亦不知情）名義申請（Ｏ四）0000000號CALL－IN電話，乙○○（
    通緝中）亦於八十八年六月十日進入該電臺，與丙○○基於犯意之聯絡，共同擅
    自使用ＦＭ九八點一兆赫無線電頻率，經民眾檢舉其干擾中國電視公司之收視，
    交通部電信總局中區電信監理站乃於八十八年六月十一日至該址送達警告函，告
    知應立即停播並拆除違法器材，由丙○○收受送達，該電臺竟於八十八年六月十
    六日將無線電頻率變更為ＦＭ一Ｏ五點三兆赫，臺呼為「民生廣播電臺」。甲○○於八十八年六月二十九日，明知無線電頻率、電功率、發射方式及電臺識別呼
    號等有關電波監理業務，由交通部統籌管理，非經核准，不得使用，竟仍加入該
    電臺擔任節目主持，擅自使用無線電頻率，致干擾臺灣電視公司所使用之二一Ｏ
    點六兆赫無線電頻率之合法通信。嗣於八十八年六月三十日上午十一時三十分許
    ，為警會同交通部電信總局中區電信監理站人員至上址查獲，並當場扣得發射機
    一臺。
二、案經台中縣警察局鳥日分局報請臺灣台中地方法院檢察署檢察官偵查起訴。
    理      由
一、訊據被告甲○○矢口否認右揭犯行，辯稱其是在八十八年六月二十九日才到電臺
    擔任主持人的工作，其只見過丙○○一次，不知道電臺是違法的云云，然查：
(一)、本件查獲之非法電臺，係由同案被告丙○○於八十八年六月初起，在台中縣大肚
    鄉○○路○段六九巷八號處所私設，同案被告丙○○並以其母蔡李藤名義申請（
    Ｏ四）0000000號CALL－IN電話，使用ＦＭ九八點一兆赫無線電頻率，同
    案被告乙○○於八十八年六月十日進入電臺工作，該電臺經民眾檢舉干擾中國電
    視公司之收視，交通部電信總局中區電信監理站乃於八十八年六月十一日至上址
    送達警告函，告知應立即停播並拆除違法器材，並由同案被告丙○○收受送達，
    該電臺竟於八十八年六月十六日將無線電頻率變更為ＦＭ一Ｏ五點三兆赫，臺呼
    為「民生廣播電臺」，並已干擾臺灣電視公司所使用之二一Ｏ點六兆赫無線電頻
    率等情，業據同案被告乙○○、丙○○分別於警訊及本院審理時供述明確，並有
    交通部電信總局中區電信監理站偵查報告書一份、檢舉書一份、房屋租賃契約書
    一份、照片二張、電話號碼查詢記錄一份附於偵查卷可稽，復有扣案之發射機一
    臺可資佐證。
(二)、被告甲○○係於八十八年六月二十九日至同案被告丙○○私設之「民生廣播電台
    」應徵擔任節目主持人之工作，此為被告甲○○所自承，且依其於警訊時供稱：
    「．．我於八十八年六月二十九日開始至民生廣播電台主持節目，節目名稱為感
    情交流道，該民生廣播電台正在申請執照中」等語，顯然被告甲○○確實明知該
    民生廣播電台係未經申請核准之電台，允無疑義。被告甲○○擅自使用無線電頻
    率致干擾臺灣電視公司所使用之二一Ｏ點六兆赫無線電頻率，亦有前開交通部電
    信總局中區電信監理站偵查報告書可按。
(三)、綜上所述，被告甲○○之所辯無非卸飾之詞，不足採信，事證明確，其犯行洵堪
    認定。
二、按無線電頻率、電功率、發射方式及電台識別呼號等有關電波監理業務，由交通
    部統籌管理，非經核准，不得使用或變更，修正前電信法第四十八條第一項定有
    明文，其違反者，依同法第五十八條第二項後段規定，應依同條第一項規定處斷
    。核被告甲○○所為，係違反修正前電信法第四十八條第一項規定，自應依同法
    第五十八條第二項後段依同條第一項規定處斷。又同案被告丙○○、乙○○既係
    於修正前電信法施行後六個月後，擅自設置或使用電臺發送九千赫至三百秭赫之
    射頻信息，致干擾合法通信經警告仍不改正者，即應構成修正前電信法第五十八
    條第一項之罪，與被告甲○○（未曾受有警告）所犯同法條第二項罪之構成要件
    並不相同，自難認被告甲○○與同案被告丙○○、乙○○間得成立共同正犯，附
    此敘明。被告甲○○行為後，電信法於八十八年十一月三日修正公布，於同年月
    五日施行，修正前電信法第五十八條第二項後段、第一項之法定刑為「六個月以
    下有期徒刑、拘役或科或併科新台幣三十萬元以下罰金」，修正後新法之法定刑
    為「二年以下有期徒刑、拘役或科或併科新台幣六十萬元以下罰金」，比較新舊
    法之結果以舊法之規定有利於被告，依刑法第二條第一項但書之規定，應適用舊
    法之規定。爰審酌被告甲○○犯罪之動機、目的、手段、其品性及智識程度、僅
    至電臺工作二天，所生之危害尚非重大、及其犯罪後之態度等一切情狀，量處如
    主文所示之刑，並諭知易科罰金之折算標準。扣案之發射機一臺，不問屬於犯人
    與否，應依修正前電信法第六十條之規定宣告沒收。
三、同案被告丙○○、乙○○均由本院通緝中，俟其到案後另行審結，併此敘明。
據上論斷，應依刑事訴訟法第二百九十九條第一項前段、修正前電信法第五十八條第
二項後段、第一項、第六十條、刑法第十一條前段、第二條第一項但書、第四十一條
、罰金罰鍰提高標準條例第二條，判決如主文。
中      華      民      國      八十九      年      五      月    三    日
                                      臺灣台中地方法院刑事第七庭
                                          法  官  簡  源  希
右正本證明與原本無異。
如不服本判決，應於判決送達後十日內向本院提出上訴狀，上訴於臺灣高等法院臺中
分院( 須附繕本 )。
                                          書記官
中      華      民      國      八十九      年      五      月    三    日
附錄論罪科刑法條：
電信法第四十八條第一項：無線電頻率、電功率、發射方式及電台識別呼號等有關電
                        波監理業務，交通部統籌管理，非經核准，不得使用或變
                        更；其管理辦法由交通部訂之。
電信法第五十八條第一項：本法施行六個月後，擅自設置或使用電臺發送九千赫至三
                        百秭赫之射頻信息，致干擾合法通信經警告仍不改正者，
                        處六個月以下有期徒刑、拘役或科或併科新臺幣三十萬元
                        以下罰金。影響飛航安全者依公共安全罪加重處罰。
                第二項：違反第四十六條第三項規定設置或使用廣播電臺發送射頻
                        信息，或違反第四十八條第一項規定擅自使用或變更無線
電頻率致干擾通信者，依前項之規定處斷。


司法院資訊處製作；財團法人民間司法改革基金會備份。
